【裁判字號】    96,簡上,235
【裁判日期】    970506
【裁判案由】    詐欺
【裁判全文】
臺灣雲林地方法院刑事判決             96年度簡上字第235號
上  訴  人  臺灣雲林地方法院檢察署檢察官
上  訴  人
即  被  告  甲○○
選任辯護人  唐淑民律師
            蕭道隆律師
上列上訴人因被告詐欺案件，不服本院北港簡易庭96年度港簡字
第328 號中華民國96年11月12日第1 審判決（聲請案號：96年度
偵字第2275號），提起上訴，本院管轄之第2 審合議庭判決如下
：
    主  文
上訴駁回。
    犯罪事實
一、緣綽號「趴趴」之不詳姓名、年籍成年男子所屬詐騙集團基
    於意圖為自己不法所有之犯意，於民國95年11月27日下午6
    時30分許，由該不詳詐騙集團之某成員，透過電腦網際網路
    「080 聊天室」與丙○○聊天，留下「一夜情」之文字訊息
    及「alovegudan@hotmail.com」之msn 帳號後，適丙○○見
    狀將之加入msn 聯絡人名單，該詐騙集團成員隨即以電話與
    丙○○聯絡，佯稱：「可約時間見面，但需先匯款以確認身
    分」云云，使丙○○陷於錯誤，該詐騙集團確認丙○○將會
    依指示匯款後，旋委由綽號「趴趴」之人尋找可供丙○○匯
    款之帳戶，綽號「趴趴」之人則又委請乙○○（所涉詐欺罪
    嫌，業經臺灣苗栗地方法院判處有期徒刑5 月）代覓人頭帳
    戶。於95年12月1 日上午，乙○○撥打電話給友人甲○○，
    詢問可否借用帳戶一事，甲○○明知金融帳戶係僅供自己使
    用，攸關個人債信甚為重要，若任意交予他人使用，常與財
    產犯罪密切相關，極可能遭詐騙集團使用以遂行詐欺取財及
    隱匿、掩飾犯罪所得財物或財產上利益之目的，竟仍基於縱
    幫助不詳詐騙集團向不特定人詐欺取財亦不違反其本意之幫
    助犯意，於95年12月1 日上午，在其位於苗栗縣頭份鎮○○
    里○○路51號5 樓住處，將其所有之華南銀行頭份分行帳號
    000000000000號帳戶，交與乙○○，再由乙○○輾轉交與綽
    號「趴趴」之不詳姓名、年籍成年男子所屬詐騙集團使用。
    該不詳詐騙集團取得上開甲○○之人頭帳戶後，旋再與丙○○聯絡，使丙○○因而於95年12月1 日上午某時許，在雲林
    縣北港鎮北港郵局之櫃臺，依指示填寫匯款單，而將新臺幣
    （下同）1,772,000 元匯入甲○○上開華南銀行頭份分行帳
    戶。俟丙○○匯款後，乙○○旋依綽號「趴趴」之不詳成年
    男子指示，於同日上午，載同甲○○前往華南銀行頭份分行
    ，將1,770,000 元領出，餘2,000 元則作為甲○○提供帳戶
    及提領現金之代價。嗣因丙○○發現有異，方報警循線查悉
    上情。
二、案經雲林縣警察局北港分局報告臺灣雲林地方法院檢察署檢
    察官偵查後聲請以簡易判決處刑。
    理  由
一、訊據被告甲○○固供承有將其所有華南銀行頭份分行帳號00
    0000000000號帳戶借與友人乙○○，供乙○○友人匯款，並
    於95年12月1 日上午，由乙○○載同前往華南銀行頭份分行
    ，將乙○○友人匯入該帳戶內之1,770,000 元領出之事實，
    然矢口否認有何幫助詐欺之犯行，辯稱：乙○○說朋友要匯
    款，需要1 個帳戶，只是將帳號告訴乙○○，過1 小時後，
    乙○○就載伊到銀行將錢領出，只是單純好心將帳戶借給朋
    友使用，沒想到會犯罪云云。辯護人則為被告辯護稱：被告
    與乙○○認識數月間，見乙○○忠厚老實，才會在乙○○商
    借帳戶時，不疑有他率然答應，被告領款時誤以為匯入款僅
    有1,770,000 元，才會漏領2,000 元，然該2,000 元亦立即
    以現金交付乙○○，被告並未從中獲利，難認被告有幫助詐
    欺之犯意，為此，請求判決被告無罪云云。
二、經查：
    (一)被害人丙○○遭詐騙集團成員施用詐術稱「可約時間見面
      ，但需先匯款以確認身分」云云，進而依該詐騙集團成員
      指示，於95年12月1 日上午某時許，在雲林縣北港鎮北港
      郵局，將1,772,000 元匯入所指定之被告上開華南銀行帳
      戶內之事實，業據被害人於警詢及偵查中指述綦詳（警卷
      第47頁至第48頁、偵卷第35頁），並有華南商業銀行頭份
      分行95年12月26日（95）華頭份字第373 號函暨所附之客
      戶中文資料登錄單、傳票照片（警卷第7 頁背面至第8 頁
      ）、被告之華南商業銀行存摺影本（警卷第9 頁背面至第
      10頁）、中華郵政股份有限公司桃園郵局95年12月29日桃
      營字第0950101764號函暨所附之查詢帳戶最近交易資料、
      郵政存簿儲金立帳申請書（警卷第30頁至第31頁）、被害
      人之郵政國內匯款執據2 紙、被害人之郵政跨行匯款申請
      書、雲林縣警察局北港分局受理人頭帳戶犯罪案件通報單
      （警卷第52頁至第53頁）及被告之華南商業銀行存款往來
      明細表各1 紙（偵卷第41頁背面）附卷可稽。是被告所有
      之上開華南銀行頭份分行帳戶確遭詐騙集團用以對被害人
      從事詐欺取財之犯行，應堪認定。
    (二)證人乙○○雖於偵查中證稱：「因為綽號趴趴男子，打電
      話跟我說有1 筆錢已經匯入甲○○的帳戶內，叫我載甲○○去將這1 筆錢領出來」、「我和甲○○都沒有拿到錢」
      、「那是11月31日晚上，我與彭仕鋒在那裡吃薑母鴨時，
      是彭仕鋒約趴趴來的，彭仕鋒介紹趴趴讓我認識，彭仕鋒
      跟我講說趴趴信用不良，需要1 本簿子來匯款，看我是否
      可以幫忙，我看是彭仕鋒的朋友，所以就幫他，我是隔天
      打電話跟甲○○問說有沒有簿子可以讓我借給我朋友用」
      等語（偵卷第12頁背面至第13頁）；於本院審理再次證稱
      ：「95年12月1 日上午10時，我打電話給被告，他應該算
      剛睡醒，還是被吵醒，電話中我跟他說他帳戶是否方便，
      我朋友有1 筆錢要下來，他說可以，約講完電話10分鐘後
      ，我就去他住處載他，他電話中沒有問我，我朋友借帳戶
      做何用，我在載到他時，在車上跟我朋友告知甲○○的帳
      戶，我載完他之後5 至10分鐘到達華南銀行頭份分行」、
      「彭仕鋒說朋友急用，要帳戶，他身上沒有帳戶可用，看
      是否先用1 個帳戶，他跟我說的日期忘記了，就是這件事
      情的前後半個小時到1 小時，我說我問問看，我也不知道
      借不借得到，之後我馬上向甲○○借帳戶，我跟甲○○講
      我朋友要用帳戶，但是身上沒有帳戶，載到甲○○之後，
      有回電話給彭仕鋒，因為要跟他講帳號，是直接念帳號，
      當時甲○○已經在車上，彭仕鋒聽到已經借到帳戶就說好
      ，他說錢等一下就匯入，我可以先去銀行，他沒有說誰要
      匯錢」、「彭仕鋒跟我講完，我就找甲○○，然後我就直
      接過去載他，後來接到甲○○就載他直接過去銀行，從他
      家到銀行大約開5 至10分鐘，在車上我就跟彭仕鋒講帳號
      ，彭仕鋒叫我們先去銀行去等，說錢會匯進去，後來他電
      話來說錢已匯入，當時我們已到銀行，等了1 、2 分鐘，
      他電話就過來了」、「甲○○回去車上，沒有問我，為何
      會有這170 多萬」、「我跟他講時，他沒有問我是誰或是
      問我錢是多少，就一口答應」等語（本院卷第57頁至第62
      頁）。已交代被告所有之上開帳戶為何會有被害人之匯入
      款，然證人乙○○先後就係綽號「趴趴」男子或彭仕鋒要
      求代覓帳戶、何時要求代覓帳戶、何時與被告聯絡商借帳
      戶、載被告前往銀行領錢之過程等細節，先後所述已相互
      齟齬，則證人乙○○上開證述內容，究以何次為真，已難
      遽認。
    (三)參以被告先於警詢及偵查中辯稱「95年12月1 日上午10時
      許，乙○○打電話問我有無頭份地區銀行存款簿，我坦白
      跟他講有華南銀行存簿，他問我帳戶號碼，我就拿簿子跟
      他講帳號，乙○○就掛斷了，約經過1 個小時許，乙○○
      就又打電話來叫我下樓後，向我說他朋友匯1 筆錢過來，
      要我跟他去領錢，並載我到華南銀行頭份分行臨櫃領取1,
      772,000 元」云云；再於本院審理時辯稱「當天乙○○是
      8 、9 點打電話給他，說朋友家裡要匯錢，應該不會有事
      」云云；就乙○○何時聯絡借帳戶1 節，先後辯解不一，
      且與證人乙○○上開2 次證述內容不盡相符，則被告所有
      之上開帳戶供被害人匯入款項之原因，是否即如證人乙○○所述及被告所辯解情形，已難認定。由此亦可見，證人
      乙○○上開證述內容顯係事後為附和被告辯解，企圖為被
      告脫免罪責而臨訟杜撰之詞，不足採信。況被告自己經營
      酒店，擔任酒店經理，其經歷、生活智識縱未較一般人為
      高，亦具有一般人之水準，依被告及證人乙○○所述，2
      人僅為普通朋友，並無特殊交情，被告臨時接獲證人乙○○電話，詢問商借金融帳戶1 事，不僅未加詢問借用原因
      、借用情形，即貿然答應，且應允出借後，即與證人乙○○立刻前往銀行將不明大額匯入款領出，前後時間不過數
      分鐘，對於如此緊急之不合理匯款過程，究竟是何人匯入
      、款項為何如此龐大等，均未加聞問，已顯與常情不符。
      再被告於領款前，證人乙○○已明白告知匯入款為1,772,
      000 元，應領出款為1,772,000 元，被告對於非其本身所
      有之款項，理應更加謹慎處理，然被告於證人乙○○告知
      應提領款項之短短數分鐘內，竟僅提領1,770,000 元，獨
      留2,000 元款項未提領，並辯稱忘記還有2,000 元云云，
      實難令人置信，亦可證被告應於出借帳戶時，已與證人乙○○談妥出借帳戶之代價為2,000 元。
    (四)一般金融機構之存摺，係供開戶之人為存、提、匯款或接
      受匯款等往來行為之用，任何成年人皆可自行前往開戶取
      得，存摺本身並無市場交易價值；一般人之所以願意付出
      相當之代價取得他人之存摺、金融卡，顯係為隱匿掩護不
      法交易行為所得，用以避免檢警機關之查緝，即俗稱「人
      頭帳戶」，否則如係合法之交易，以臺灣目前金融業之發
      達，各金融機構分行林立，則需要帳戶之人自行前往任何
      一家金融機構，填寫申請書後，即可取得，手續簡便，自
      無需大費週章，花費金錢、時間，向他人借用帳戶使用，
      且現今詐騙集團利用人頭帳戶向他人詐欺取財，常有聽聞
      。是如上所述，證人乙○○在短暫數分鐘內，向無特殊交
      情之被告借用金融行號帳戶等情，被告顯可知悉證人乙○○應係從事詐欺取財或其他不法行為者，此為一般人所能
      判斷，是被告應能知悉預見出借帳戶後使用之方式必與詐
      欺取財相關。再果如被告所稱，僅係單純出借帳戶幫忙友
      人乙○○，不知該筆款項係非法取得，則其既為幫助友人
      ，又已親自臨櫃取款，何以獨留2,000 元之款項未提領，
      此亦啟人疑竇，益證被告自始即有提供帳戶供犯罪集團使
      用之故意甚明。至被告於出借其所有之華南銀行頭份分行
      帳戶後，究證人乙○○或其所屬詐騙集團成員將會以何種
      方式，如何選擇交易之對象詐欺取財，因其所參與之行為
      ，僅為出借帳戶供使用，顯非被告所能知悉，難認被告有
      共同犯罪意思之聯絡，固難論被告以詐欺取財罪之共同正
      犯，且被告僅取得出借其所有帳戶對價之不法利益，對於
      其後該借用帳戶之人轉向他人詐欺取財之行為，並未參與
      ，而該使用被告帳戶向他人詐欺取財所得，亦悉歸該向被
      告借用帳戶之所屬詐騙集團所有，亦無實據可證被告另有
      分得詐欺取財所得之款項。從而，被告應係以幫助他人犯
      罪之不確定犯意，將其所有之華南銀行頭份分行帳戶出借
      予他人，並非以自己犯罪之意思而為之，應可認定。
    (五)綜上所述，被告及其辯護人所辯均顯係事後卸責之詞，不
      足採信，本件事證明確，被告幫助他人從事詐欺取財犯罪
      之犯行，已可認定。
三、按幫助犯之成立，以行為人主觀上認識被幫助者正欲從事犯
    罪或係正在從事犯罪，且該犯罪有既遂之可能，而其行為足
    以幫助他人實現構成要件者，即具有幫助故意，並不以行為
    人確知被幫助者係犯何罪名為必要。被告甲○○提供系爭華
    南銀行頭份分行帳戶資料予他人，具有幫助他人犯罪之不確
    定故意，係以幫助他人犯詐欺取財罪之意思，而參與該犯罪
    構成要件以外之行為，為幫助犯。是核被告所為，係犯刑法
    第30條第1 項、第339 條第1 項之幫助意圖為自己不法之所
    有，以詐術使人將本人之物交付罪。被告係以幫助該詐欺取
    財集團犯詐欺取財罪之不確定犯意而參與，為幫助犯，應依
    刑法第30條第2 項規定減輕其刑。
四、原審判決以被告罪證明確，依刑事訴訟法第449 條第1 項前
    段、第454 條第2 項，刑法第339 條第1 項、第30條、第41
    條第1 項前段，刑法施行法第1 條之1 ，判處被告有期徒刑
    6 月，如易科罰金，以新臺幣2,000 元折算1 日，認事用法
    均無違誤，量刑亦堪稱妥適。另查原審判決亦已於理由內詳
    細說明本件被告無前科，有臺灣高等法院被告前案紀錄表在
    卷可考，素行尚佳，知悉交付帳戶資料與他人使用，將助長
    社會詐騙之風氣，破壞人與人相處間的基礎信賴，仍將其帳
    戶供與詐欺集團，使得該詐欺集團利用該帳戶詐得1,772,00
    0 元，且被告於犯後否認犯行，不知悔改等一切情狀，量處
    如主文所示之刑，又被告幫助詐得之款項不低，並諭知易科
    罰金之折算標準如主文所示。另被告犯罪行為終止時於96年
    4 月24日以前，核與中華民國96年罪犯減刑條例第2 條第1
    項第3 款規定相符，併予依同條例第7 條、第9 條規定，諭
    知其減得之刑及其易科罰金之折算標準。本院經核原判決認
    事用法，均無不合，量刑亦屬妥適。檢察官上訴意旨以被告
    明知詐騙集團非行，仍提供帳戶，且詐騙金額巨大，原審判
    決被告有期徒刑3 月，與被害人所失不相當，被告亦無任何
    賠償，顯然量刑過輕云云，及被告上訴否認犯罪，指摘原判
    決不當，均為無理由，均應予駁回。
五、據上論斷，應依刑事訴訟法第455 條之1 第1 項、第3 項、
    第373 條、第368 條，判決如主文。
本案經檢察官廖弼妍到庭執行職務。
中    華    民    國    97    年    5     月    6     日
                  刑事第二庭  審判長法  官  劉國賓
                                    法  官  王素珍
                                    法  官  廖淑華
以上正本證明與原本無異。
本判決不得上訴。
                                    書記官  張菀純
中    華    民    國    97    年    5     月    6     日
附錄本案論罪科刑法條全文：
刑法第339 條：（普通詐欺罪）
意圖為自己或第三人不法之所有，以詐術使人將本人或第三人之
物交付者，處5 年以下有期徒刑、拘役或科或併科1 千元以下罰
金。
以前項方法得財產上不法之利益或使第三人得之者，亦同。
前二項之未遂犯罰之。


司法院資訊處製作；財團法人民間司法改革基金會備份。
